【裁判字號】    97,婚,439
【裁判日期】    971009
【裁判案由】    離婚
【裁判全文】
臺灣臺中地方法院民事判決               97年度婚字第439號
原      告  甲○○
                        號
被      告  乙○○
上列當事人間請求離婚事件，本院於民國97年9月25日言詞辯論
終結，判決如下：
    主      文
准原告與被告離婚。
訴訟費用由被告負擔。
    事實及理由
甲、程序方面
壹、按離婚依起訴時夫之本國法及中華民國法律，均認其事實為
    離婚原因者，得宣告之；但配偶之一方為中華民國國民者，
    依中華民國法律，涉外民事法律適用法第14條著有規定。查
    本件原告為中華民國國民，被告則為越南籍國民，及原告為
    被告之夫等事實，有戶籍謄本在卷可證，則本件訴訟依前開
    規定，其離婚原因之準據法自應適用中華民國法律。
貳、次按離婚，專屬夫妻之住所地或夫、妻死亡時住所地之法院
    管轄；但訴之原因事實發生於夫或妻之居所地者，得由各該
    居所地法院管轄，民事訴訟法第568條第1項亦定有明文。查
    本件原告起訴係以被告離職家出走，無正當理由拒不履行同
    居義務之狀態繼續中等原因事實，而該訴之原因事實發生於
    夫之居所地即台中縣，有民事起訴狀、戶籍謄本在卷可證，
    則依前開規定，本院自有專屬管轄權。
參、另按言詞辯論期日，當事人之一造不到場者，得依到場當事
    人之聲請，由其一造辯論而為判決，民事訴訟法第385條第1
    項前段定有明文。查本件被告經合法通知，而未於言詞辯論
    期日到場，有本院言詞辯論筆錄、報到單、送達證書、外交
    部條約法律司函、郵件回執等在卷可證；且核無民事訴訟法
    第386條各款所列情形，爰依原告之聲請，由其一造辯論而
    為判決。
肆、復按原告本於數項離婚事由提起離婚之訴，係合併提起數宗
    形成之訴，可致同一之法律效果，此種起訴之形態，學者謂
    之為重疊的訴之合併；其訴訟標的雖有數項，而僅有單一之
    聲明，法院應就原告所主張之數項訴訟標的逐一審理，如認
    定其中一項訴訟標的為有理由，固可即為原告勝訴之判決，
    惟必須認定原告所主張之各項訴訟標的均無理由時，始得為
    其敗訴之判決（最高法院86年度台上字第997號判決可供參
    考）。然若原告以單一之聲明，主張二以上訴訟標的，而請
    求法院擇一訴訟標的為其勝訴之判決者，乃所謂選擇訴之合
    併，原告依其中之一訴訟標的可獲全部受勝訴判決時，法院
    固得僅依該項訴訟標的而為判決，對於其他訴訟標的無庸審
    酌；惟如各訴訟標的對於原告判決之結果不同，法院自應擇
    對原告最為有利之訴訟標的而為裁判（最高法院94年度台上
    字第2311號判決可供參考）。惟當事人究係請求就數項訴訟
    標的均為裁判或擇一為其勝訴之判決，法院應行使闡明權以
    了解其真意所在（最高法院89年度台上字第602號判決可供
    參考）。查本件原告本於民法第1052條第1項第5款、第2項
    之數項離婚事由提起離婚之訴，係合併提起數宗形成之訴，
    可致同一之法律效果，有民事起訴狀在卷可憑；而經本院依
    前開說明行使闡明權後，原告主張就系爭數項離婚事由，請
    求法院擇一訴訟標的為其勝訴之判決（見本院民國97年9月2
    5日言詞辯論筆錄），則本件訴訟乃所謂選擇訴之合併，當
    依前開說明處理，合先敘明。
乙、實體方面
壹、原告主張：兩造於87年12月31日結婚，婚後感情出尚篤洽。
    然被告於89年7月間返回越南奔喪，然迄今未歸，其間，曾
    以家中須錢或兩造子女生病為由要求原告之母匯款至越南，
    然得款後即逃匿無蹤，至兩造分居已達6年餘。被告主觀上
    有拒絕同居之意，客觀上復有違背同居義務之事實，被告顯
    係惡意遺棄原告現仍在繼續狀態中，且兩造分居已久，婚姻
    已名存實亡，故兩造婚姻已生破綻，有難以維持婚姻之重大
    事由，爰依民法第1052條第1項第5款、第2項之規定，請求
    判決離婚等語。並聲明：求為判決如主文所示。
貳、被告則以：原告不給伊錢，且扣留其護照，伊不同意離婚等
    語，資為抗辯。
參、得心證之理由
一、按民法第1052條第2項規定：有前項以外之重大事由，難以
    維持婚姻者，夫妻之一方得請求離婚，但其事由應由夫妻之
    一方負責者，僅他方得請求離婚。立法旨趣在符合現代多元
    化社會之需要，使裁判離婚之事由較富彈性，當婚姻破裂時
    ，夫妻已無共同生活之實質時，即得請求離婚。又婚姻如有
    難以維持之重大事由，於夫妻雙方均須負責時，應比較雙方
    之有責程度，僅責任較輕之一方，得向責任較重之他方請求
    離婚，如雙方之有責程度相同，則雙方均得請求離婚，以符
    公平。是婚姻是否難以維持，應斟酌破壞夫妻共同生活之具
    體情事，是否客觀上達於動搖夫妻之共同生活，致夫妻已喪
    失維持婚姻之意欲以為斷，亦即婚姻是否已生破綻而無回復
    之希望，其難以維持婚姻之事實，是否已達於倘處於同一境
    況，任何人均將喪失維持婚姻希望之程度以決之。且婚姻係
    以夫妻之共同生活為目的，配偶應互相協力保持其共同生活
    之圓滿、安全及幸福，因而夫妻應相互尊重以增進情感和諧
    及誠摯之相處，此為維持婚姻之基礎，若此基礎不復存在，
    致夫妻無法共同生活，無復合可能者，即應認有難以維持婚
    姻之重大事由存在。查：
（一）兩造婚姻關係存續中，且被告自89年8月29日出境迄今未
      返回臺灣等事實，有戶籍謄本、入出國日期證明書在卷可
      證，自堪信為真實。
（二）是兩造不思婚姻乃一男一女之兩性結合，以組織家庭，共
      同生活為目的，夫妻生活貴在相互扶持，兩造無故分居約
      8年，嚴重妨礙家庭共同生活之美滿幸福，客觀上已達於
      動搖夫妻之共同生活；而期間兩造亦無法誠摯對談、溝通
      ，兩造顯然均喪失維持婚姻之意欲，且兩造之婚姻破綻已
      陷無法彌補之窘境；足徵任何人處於同一情況下，均不願
      繼續維持此種婚姻生活，堪認本件兩造間確有難以維持婚
      姻之重大事由存在，而無法繼續彼此之共同婚姻生活無疑
      。且就前開離婚事由觀之，兩造有責程度相同，則依前開
      說明，兩造均得請求離婚。從而，原告依民法第1052條第
      2項之規定，請求判決離婚，應屬有據，自應准許。
二、又本件訴訟乃選擇訴之合併，原告依前開訴訟標的即可獲全
    部受勝訴判決，則依前開說明，本院對於其他訴訟標的無庸
    審酌，附此敘明。
丙、訴訟費用負擔之依據：民事訴訟法第78條。
中    華    民    國    97    年     10    月    9    日
                    家事法庭    法  官陳卿和
以上正本證明與原本無異
如不服本判決，應於送達後20日內，向本院提出上訴狀並表明上
訴理由，如於本判決宣示後送達前提起上訴者，應於判決送達後
20日內補提上訴理由書（須附繕本）。
中    華    民    國    97    年     10    月    9    日
                                書記官巫偉凱


司法院資訊處製作；財團法人民間司法改革基金會備份。
